【裁判字號】    88,自,502
【裁判日期】    900312
【裁判案由】    偽造有價證券等
【裁判全文】
臺灣臺北地方法院刑事判決                          八十八年度自字第五○二號
    自  訴  人  歐普實業股份有限公司  設台北市○○○路○段三四九號一樓
    代  表  人  林麗雲
    代  理  人  庚○○
    被      告  乙○○
    指定辯護人  甲○
右列被告因偽造有價證券等案件，經自訴人提起自訴，甲○判決如左：
    主  文
乙○○共同意圖供行使之用，而偽造有價證券，累犯，處有期徒刑肆年陸月。
偽造之發票人為「何燕姍」、面額為「新臺幣壹佰萬元」、發票日為「八十八年四月
十六日」之本票壹紙，暨發票人為「明悅實業有限公司、乙○○」、面額為「新臺幣
參拾萬元」、發票日為「八十八年五月六日」之本票壹紙上連帶保證人欄內偽造之「
何燕姍」簽名、印文各壹枚，暨國眾電腦股份有限公司經銷合約書內偽造之「何燕姍
」簽名肆枚、印文貳枚，宏橋企業有限公司送貨單（計肆紙）上偽造之簽名「蕭」計
肆枚，向國眾電腦股份有限公司訂購之明悅實業有限公司採購單（計伍紙）上偽造之
簽名「蕭建發」伍枚、「何婉貞」貳枚、「顏」肆枚，向宏僑企業有限公司訂購之明
悅實業有限公司採購單（壹紙）上偽造之簽名「蕭建發」、「何婉貞」各壹枚，歐普
實業股份有限公司出貨單（八十八年五月十一日）壹紙上偽造之「蔡德和」簽名壹枚
，東訊股份有限公司出貨單（計陸紙）上偽造之簽名「蕭」肆枚、「蔡德和」貳枚、
，國眾電腦股份有限公司成品交貨單（計陸紙）上偽造之「蔡德和」簽名貳枚、「江
志偉」貳枚，及偽造之「何燕姍」印章壹枚均沒收之。
    事  實
一、乙○○前有多次竊盜前科，民國八十三年間因贓物、竊盜及違反麻醉藥品管理條
    例案件，分別經臺灣板橋地方法院於八十五年三月十五日以八十五年度易緝字第
    二六號判處有期徒刑三月，經臺灣高等法院於八十五年九月十八日以八十五年度
    上易字第四八○九號撤銷原判決，判處有期徒刑參月確定、臺灣士林地方法院於
    八十五年三月五日以八十五年度易緝字第二號判處有期徒刑三月確定，及臺灣士
    林地方法院於八十五年一月二十六日以八十五年度簡字第一二號判處有期徒刑三
    月確定；嗣經臺灣高等法院於八十五年十二月十六日以八十五年度聲字第一七九
    一號定應執行刑為有期徒刑七月確定，甫於八十六年二月四日執行完畢。詎猶不
    知悔改，竟利用其自八十八年三月間某日起擔任明悅實業有限公司（下稱明悅公
    司）負責人之機會，夥同戊○○（總務）及真實姓名年籍資料不詳化名為「顏欽
    銘」（主任）、「蕭建發」（副理）、「蔡德和」、「何燕姍」、「何婉貞」（
    會計）、「江志偉」之成年男、女，共同基於為自己不法所有之詐欺取財、行使
    偽造私文書、行使變造公文書之概括犯意聯絡及偽造有價證券之犯意聯絡，自八
    十八年四月初某日起至同年五月間某日止（時間詳如後述），先後多次在臺北市
    ○○○路三段一二七號二樓明悅公司，以使用偽名、偽造本票、變造建物所有權
    狀影本、何燕姍所有名下土地建物所有權狀影本（坐落台中市○○區○○段松竹
    路二段三六二之十六號六樓之一）及支付部分貨款之方式，由乙○○及化名「顏
    欽銘」、「蕭建發」、「蔡德和」、「何燕姍」之人出面，向歐普實業股份有限
    公司（下稱歐普公司，設於臺北市○○○路○段三四九號一樓）、國眾電腦股份
    有限公司（下稱國眾電腦公司，設於臺北市松山區○○○路二○一之十八號台塑
    大樓後棟八樓）、宏橋企業有限公司（下稱宏橋公司，設於臺北市○○區○○路
    三七○巷六十二號四樓，實際營業處所在臺北市○○○路○段九巷五號七樓之三
    ）、東訊股份有限公司（下稱東訊公司，臺北市○○○路○段九十六號五樓）、
    郁力科技股份有限公司（下稱郁力公司，設於臺北市○○區○○街五十三號一樓
    ，實際營業處所在臺北縣中和市○○路一五二巷六號）以購買行動電話、電池及
    電腦等設備為由，向歐普公司等廠商詐購貨物。為取信於歐普公司等廠商，渠等
    並應各該公司之要求，分別提供明悅公司之經濟部公司執照、臺北市政府營利事
    業登記證、乙○○身分證、乙○○名下土地建物所有權狀、本票等（以上均影本
    ）物為擔保，乙○○等人或為取得上開公司之信任，以便詐得更多貨物，交易之
    初用以支付貨款之支票尚能兌現，迨見歐普公司等公司已不疑有它，即大量詐訂
    貨物（詳如後述）。其間，乙○○為博取歐普公司、國眾電腦公司、郁力公司之
    信任，復於不詳時、地，以影印、塗改之方式，將其所有坐落桃園市○○段、建
    號○一三五三─○○○號、門牌號碼為「大興西路二段三十號十六樓」之建物所
    有權狀上之門牌號碼變造為「大興西路二段八十號十六樓」，而變造公文書建物
    所有權狀數紙，交付予歐普公司、國眾電腦公司、郁力公司之業務員而行使，足
    以生損害於地政機關對於建物登記、管理之正確性及歐普公司、國眾電腦公司。
（一）八十八年四月間，乙○○等人謀議既定，乃委由真實姓名年籍資料不詳自稱「
      顏欽銘」之成年男子以明悅公司主任之名義，向歐普公司洽商詐購行動電話，
      為取信於歐普公司，乃應歐普公司業務員張家豪之要求，由「顏欽銘」將上開
      經變造完成之建物所有權狀影本一紙，連同明悅公司之經濟部公司執照、臺北
      市政府營利事業登記證、乙○○身分證、土地所有權狀（以上均影本），及乙
      ○○所開立面額新臺幣（下同）五十萬元、票載發票日八十八年四月十五日、
      票號ＣＨＮ0000000、受款人歐普公司之本票各一紙，交由業務員張家
      豪轉交歐普公司收執，作為購貨之擔保。其間，歐普公司見自稱「顏欽銘」之
      人於八十八年五月三日所交付支付貨款之支票（票號ＣＰ0000000、票
      載發票日八十八年五月四日、帳號○九四二五一、發票人明悅公司《負責人乙
      ○○》、面額新臺幣《下同》九萬五千元、付款人為臺灣省合作金庫中山路支
      庫《下稱合作金庫中山支庫》）一紙，提示後如期獲得兌現，誤以為乙○○所
      營之明悅公司確有支付貨款之能力，乃分別於八十八年五月五日、同年月六日
      、同年月十一日，將型號為ＭＯＴＯＲＯＬＡ９２８、ＭＯＴＯＲＯＬＡ３６
      ８８、ＮＯＫＩＡ６１５０之行動電話手機計二十六支送至明悅公司，點交貨
      物時或由「顏欽銘」蓋用明悅公司之統一發票章，或由真實姓名年籍資料不詳
      自稱「蔡德和」之成年男子於出貨單（指八十八年五月十一日）簽名欄內偽造
      「蔡德和」之簽名（一枚），表示明悅公司已收受貨物無誤之意，始交還歐普
      公司而行使，足以生損害於蔡德和及歐普公司。嗣因明悅公司用以支付其他價
      值二十六萬一千五百元貨款之支票三紙（發票人均為合庫中山支庫，帳號○九
      四二五一，發票人均為明悅公司，票號分別為ＣＰ0000000、ＣＰ00
      00000、ＣＰ0000000，面額分別為九萬一千元、八萬七千五百元
      、八萬三千元，票載發票日分別為八十八年五月十二日、八十八年五月十五日
      、八十八年五月十六日），經歐普公司提事後，全數遭銀行以存款不足為由退
      票，歐普公司始知上當受騙。
（二）八十八年三月底某日，自稱「顏欽銘」之成年男子以明悅公司有意經銷國眾電
      腦公司生產之電腦周邊設備為由，與國眾電腦公司業務員丁○○取得聯繫，乙
      ○○隨後即以明悅公司負責人身分，於同年四月十六日在明悅公司辦公室內，
      於國眾電腦公司提供之經銷合約書之「甲方連保人」、「甲方連帶保證人」簽
      名欄，及本票（發票日八十八年四月十六日、面額一百萬元）「發票人」欄偽
      造「何燕姍」之簽名計三枚，並持偽刻之「何燕姍」印章一枚（印章未扣案）
      蓋用印文（計三枚）後，交予丁○○核對，因丁○○質以「何燕姍」簽名非本
      人所為，無法完成經銷合約之對保手續後，乙○○等人為遂行詐取貨物之目的
      ，數日後即委由真實姓名年籍資料不詳假冒「何燕姍」名義之成年女子一人，
      在上開經銷合約書及本票上原由乙○○冒名偽簽之「何燕姍」簽名旁，偽造「
      何燕姍」簽名計三枚（經銷合約書二枚以原子筆圈出、本票一枚以鉛筆圈出）
      ，而共同完成上該經銷合約書及本票之偽造，並交由丁○○轉予國眾電腦公司
      收執而行使，足以生損害於何燕姍、國眾電腦公司。雙方交易前，乙○○等人
      為取信於國眾電腦公司，並同時交付經濟部公司執照、臺北市政府營利事業登
      記證、土地所有權狀及上開變造之建物所有狀各一紙（以上均影本），國眾電
      腦公司見上開經銷合約之手續均已齊備，乃未有懷疑，旋依「顏欽銘」所提供
      如附表一所示偽造有「蕭建發」、「何婉貞」、「顏」（欽銘）等人簽名之採
      購單（計五紙），先後於八十八年四月二十六日、四月二十七日、四月三十日
      、五月四日、五月八日，將如附表二所示價值計九十七萬八千六百元之電腦設
      備交予明悅公司，由乙○○及自稱「蔡德和」、「江志偉」之人於國眾電腦公
      司之成品交運單上蓋用明悅公司統一發票章，並偽造「蔡德和」（計二枚）、
      「江志偉」（計二枚）之簽名後，持以交還代為運送貨物之人員轉予國眾電腦
      公司收執而行使，足以生損害於蕭建發、何婉貞、顏欽銘、蔡德和、江志偉及
      國眾電腦公司。直至何燕姍本人表示上開經銷合約書及本票上之「何燕姍」簽
      名均非其本人所為，明悅公司又分文未支付貨款之情況下，始知有詐。
（三）八十八年四月初某日，自稱「顏欽銘」之成年男子復以明悅公司有意經銷郁力
      公司產品為由，與郁力公司業務員丙○○就產品報價多次協商，並提供經濟部
      公司執照、臺北市政府營利事業登記證、土地所有權狀及上開變造之建物所有
      狀各一紙以為付款之擔保。乙○○、「顏欽銘」等人見手續齊備，乃於八十八
      年四月十六日、八十八年四月十七日起至八十八年四月十九日間某日，先後二
      次向郁力公司詐購全配無線電手機、電池、手機天線等物，致郁力公司誤認明
      悅公司確有支付貨款之能力，而於八十八年四月十七日、八十八年四月十九日
      交付價值分別為三十四萬五千八百五十元、八萬一千八百五十元之全配無線電
      手機、電池、手機天線、無線電車機。乙○○等人為詐得更多貨品，一開始先
      是給付部分貨款，嗣郁力公司於八十八年四月底前往明悅公司準備請領其餘貨
      款時，見真實姓名年籍資料不詳自稱明悅公司副理之成年男子「蕭建發」一再
      藉詞拖延，始覺事有蹊蹺，乃要求明悅公司歸還該批貨品，乙○○為免犯情立
      時東窗事發，先則誆稱明悅公司之員工已在外回收該批貨品，承諾會有圓滿解
      決以虛應其事後，即告人去樓空，致郁力公司損失達二十九萬一千八百六十元
      。
（四）八十八年四月間，自稱明悅公司副理之「蕭建發」再以給付部分貨款以取得廠
      商信任之同一手法，向宏僑公司詐購行動電話電池等物，宏橋公司因見明悅公
      司用以支付貨款之定金支票如期兌現，未疑有它，而自八十八年五月三日起至
      八十八年五月六日止，依「顏欽銘」之人所提供偽造有「蕭建發」、「何婉貞
      」簽名各一枚之明悅公司採購單一紙，先後四次將以明悅公司名義訂購之貨物
      送至明悅公司，交予自稱「蕭建發」之成年男子點收，「蕭建發」清點後復於
      出貨單（計四紙）之簽章欄上偽造「蕭」（計四枚）之簽名，並將出貨單交還
      宏僑公司業務員，表示確實點收貨物無誤之意，足以生損害於蕭建發、何婉貞
      及宏僑公司。迨因蕭建發所交付付款人為合作金庫中山支庫、票號ＣＰ000
      0000、帳號○九四二五一、票載發票日八十八年五月十三日、面額一百六
      十六萬八千五百元之支票一紙，經宏僑公司於八十八年五月十三日提示後遭銀
      行以存款不足為由退票，明悅公司又已人去樓空，始知遭詐騙受害。
（五）化名為「蕭建發」之人又以與詐騙國眾電腦公司貨物之同一欺罔手法，於八十
      八年四月間以買貨支付現金之方式，博取東訊公司之信任，見東訊公司上鉤後
      ，旋於八十八年五月六日，交付戊○○因何燕姍委託代售房地之土地及建物所
      有權狀、何燕姍身分證（以上均影本）各一份，並委由自稱「何燕姍」之成年
      女子一人，冒用何燕姍名義，在乙○○以其本人及明悅公司為發票人，面額三
      十萬元本票一紙上，在「連帶保證人」欄偽造及偽蓋「何燕姍」之簽名、印文
      各一枚，及偽填何燕姍之國民身分證號碼、地址等資料而完成虛偽不實之連保
      手續後，持以行使交付予東訊公司，足以生損害於何燕姍及東訊公司。致東訊
      公司陷於錯誤，而先後於八十八年五月六日、八十八年五月七日、八十八年五
      月十一日，將價值分別為三萬八千四百元、九千元、一萬二千元、十二萬三千
      二百元、一萬五千元、十三萬六千元之行動電話設備送至明悅公司交予化名為
      「蕭建發」、「蔡德和」之人點收後，於東訊公司出貨單（計六紙）之客戶簽
      名及蓋章欄內蓋用明悅公司之統一發票章，並偽造「蔡德和」、「蕭」（建發
      ）之簽名四枚、二枚，表明收受貨物之意思，而交還東訊公司收執，亦足以生
      損害於蕭建發、蔡德和及東訊公司。先後詐得東訊公司價值計三十二萬四千六
      百元之貨物得逞。
二、案經歐普公司提起自訴。
    理  由
一、訊據被告乙○○坦承有於右揭時、地，以其本人及明悅公司之名義簽發上開本票
    ，及未經何燕姍同意，即以何燕姍名義在前揭經銷合約書連帶保證人欄內簽名之
    事實，惟矢口否認有何上開詐欺取財、偽造文書或偽造有價證券之犯行，辯稱：
    伊前因向地下錢莊舉債，遭地下錢莊派人自八十八年四月三日下午起至八十八年
    五月中旬止，進入明悅公司控制公司之運作，伊與公司總務戊○○均被限制行動
    自由，自稱「顏欽銘」、「蕭建發」、「何婉貞」之人均係地下錢莊之人員，詐
    取貨物乃地下錢莊所為，伊在地下錢莊人員控制下，不得已祇得簽發本票並在上
    開經銷合約書簽名云云。
二、經查：
（一）右揭被告夥同戊○○及化名為「顏欽銘」、「蕭建發」、「何燕姍」、「蔡德
      和」、「江志偉」之人，向自訴人歐普公司及國眾電腦公司、郁力公司、宏僑
      公司、東訊公司詐取行動電話、電池、手機天線等貨物之事實，業據（原）自
      訴代理人張家豪於甲○調查中指訴歷歷，並經證人即國眾電腦公司業務員丁
      ○○於甲○調查中結證：「（問：如何與被告間有往來？）八十八年三月底與
      我們其他部門接觸表示要成為國眾公司之經銷商，後我們公司接觸人員轉到我
      任職之行銷部門，我根據自稱顏欽銘先生留下的電話與他聯繫，時間約在八十
      八年四月十幾號左右‧‧‧。（問：顏先生有無介紹公司狀況？）有，顏先生
      說明悅公司是專門做一些辦公設備及電腦設備的銷售，當時還表示與聯強、金
      儀公司簽約並已進貨，他並說有與一些公司接洽，其中有公司表示要採購電腦
      設備，因此想要與國眾公司簽約進貨後轉售於需要的公司行號，當時我表示簽
      約時需要準備公司營利事業登記證、（公司）執照、負責人身分證影本，本公
      司有定型化的合約書（即經銷合約書）及本票，而本票須找連保人，負責人及
      連保人須提出不動產證明，他就說負責人不在，他屆時會準備這些資料，過幾
      天再聯絡我準備資料過去簽約，我於八十八年四月十六日過去簽約，當時由顏
      欽銘將合約書及本票拿到房間內給被告簽名，顏欽銘並表示被告一會兒就出來
      ，不久，被告出來後先與我交換名片，我向被告質疑何燕姍的名字是否本人簽
      名，被告講不出來，後來有表示不是本人簽名，經我表示不行時，被告即指責
      顏欽銘『是怎麼做事』，顏某一付唯唯諾諾的樣子，向我表示過幾天會請何燕
      姍本人來簽名，過幾天，我接到顏欽銘電話表示何燕姍本人已在公司，要我過
      去辦理對保手續，我去的當天沒有看到被告，但有一個自稱何燕姍的女人在場
      ，約三十幾歲左右。‧‧‧（問：貨送到何處？）都交到明悅公司」等語（見
      甲○八十九年十一月二十八日訊問筆錄），證人即郁力公司業務員丙○○於
      另案（臺灣臺北地方法院檢察署八十八年度偵字第一一九八九號乙○○被訴詐
      欺案件）偵查中證稱：「（問：本件是你接觸？）是的。當時對方打電話給本
      公司，說要看目錄，公司就派我去，拿目錄給他們看，到達建國北路三段明悅
      公司，我們賣出無線電對講機。（問：與何人接洽？）顏欽銘，當時公司還有
      其他人，商談價錢好幾次，之後就簽約訂貨，第一次訂了三十四萬（元）的貨
      ，第二次又追加八萬多元。（問：你去時，有無看到乙○○？）有，當他們不
      給現金時，我曾經要把公司貨物拿回來，但蕭建發說不行，否則要告我們毀約
      ，並且帶我進去見乙○○。周（仁之）也講要告我毀約」、「他們只有一開始
      時給部分貨款，尚未收回的有二十九萬一千八百六十元」等語（見卷附臺灣臺
      北地方法院檢察署八十八年度偵字第一一九八九號偵查卷第三十一頁反面至三
      十三頁正面），證人即宏僑公司業務員己○○於另案（臺灣臺北地方法院檢
      察署八十八年度偵字第一一四八二號乙○○、王文偉、蕭建發被訴詐欺等案件
      ）偵查中以告訴代理人身分指訴：「（問：你在宏僑任何職？）我負責電池銷
      售業務，本案都是我與蕭建發接洽，送貨也是我，是他點收，但是他只留名片
      ，不知確實年籍資料，年約三十五歲左右」、「‧‧‧我曾經當明悅公司收款
      ，他們公司有一個男子約三十五歲上下、平頭，開票蓋公司大小章給我‧‧‧
      。他們是預謀的，掀開定金票出部分的貨，預定（八十八年）五月七日再開票
      給我。並且在當天把貨都取走，開五月十三日的票，但五月十二日開始，就有
      多家公司陸續（被）跳票」、「當天我與蕭（建發）接洽，要求給付尾款，因
      早就談好，所以他帶我去找乙○○，所以周就開好票、蓋好章。當天公司內還
      有很多人在泡茶聊天」等語（見卷附臺灣臺北地方法院檢察署八十八年度偵字
      第一一四八二號偵查卷第三十三頁反面、第三十四頁正面、第八十六頁），
      證人即東訊公司業務員翁仁水於甲○另案（甲○八十八年度訴字第一三五三四
      號戊○○被訴偽造文書案件）審理中結證：「（問：八八偵一四九三四卷Ｐ‧
      三九之出貨單何來《提示並告以要旨》？）由我依電話填寫，出貨後由客戶簽
      收。這些事均是我親自處理。八十八年四月起我們就和明悅有往來，但四月份
      交易均是蕭建發現金支付。四月只有一筆交易。‧‧‧（問：貨均送至何處？
      ）明悅公司在建國北路址。‧‧‧（問：蕭交付本票予你時，有無交付其他東
      西？）何燕姍之身分證影本及土地權狀影本」等語（見卷附甲○八十八年度訴
      字第一三五三四號刑事卷附八十八年十月十八日訊問筆錄）在卷。且(1)自訴人
      歐普公司上開受騙一情有：發票人為乙○○、面額五十萬元、受款人為歐普
      公司之本票一紙歐普公司出貨單（八十八年五月五日、八十八年五月六日、
      八十八年五月六日、八十八年五月十一日）四紙土地、建物所有權狀付款
      人均為合庫中山支庫，帳號○九四二五一，票載發票人均為明悅公司，票號分
      別為ＣＰ0000000、ＣＰ0000000、ＣＰ0000000，面額
      分別為九萬一千元、八萬七千五百元、八萬三千元，票載發票日分別為八十八
      年五月十二日、八十八年五月十五日、八十八年五月十六日之支票及臺北市票
      據交換所存款不足退票單各三紙經濟部公司執照臺北市政府營利事業登記
      證乙○○身分證（以上均影本）乙○○、顏欽銘名片各一紙附卷可稽；(2)
      國眾電腦公司被害部分有：國眾電腦對明悅實業有限公司出貨明細表一紙
      明悅公司採購單五紙國眾電腦公司電子計算機統一發票七紙國眾電腦成品
      交貨單（印表日期：八十八年四月二十三日、八十八年四月二十三日、八十八
  年四月二十六日、八十八年四月二十九日、八十八年五月三日、八十八年五月
      三日、八十八年五月七日、八十八年五月七日、）八紙經濟部公司執照臺
      北市政府營利事業登記證土地、建物所有權狀各一紙（以上均影本）足憑；
      (3)郁力公司受騙部分有：郁力公司出貨單（八十八年四月十七日、八十八年
      四月十九日）二紙乙○○名片一紙乙○○身分證經濟部公司執照臺北
      市政府營利事業登記證土地、建物所有權狀各一紙（以上均影本）可稽；(4)
      宏僑公司所訴受詐貨物一節，有：宏僑公司出貨單（八十八年五月三日、八
      十八年五月四日、八十八年五月五日、八十八年五月六日）四紙付款人為合
      作金庫中山支庫、帳號○九四二五一，發票人為明悅公司，票號為ＣＰ000
      0000，面額一百六十六萬八千五百元，票載發票日為八十八年五月十三日
      之支票，及臺北市票據交換所存款不足退票單各一紙明悅公司副理蕭建發名
      片一紙明悅公司採購單一紙宏僑公司請款單一紙（以上均影本）足參；(5)
      東訊公司受騙部分則有：東訊公司出貨單（八十八年五月六日、八十八年五
      月七日、八十八年五月七日、八十八年五月十一日、八十八年五月十一日）六
      紙發票人為明悅公司、乙○○，面額三十萬元，連帶保證人為何燕姍，發票
      日為八十八年之本票一紙何燕姍之身分證一紙（以上均影本）可考。堪信自
      訴人及證人丁○○、丙○○、己○○、翁仁水所指陳上開情節均與事實相符。
（二）第查，上開本票及經銷合約書內「何燕姍」之簽名及印文，部分為乙○○所為
      ，部分（指以原子筆及鉛筆圈出者）為自稱「何燕姍」之成年女子所為，皆非
      何燕姍本人所親簽，亦未經何燕姍本人授權一節，除據證人丁○○證述如前，
      且經證人何燕姍於另案（臺灣臺北地方法院檢察署八十八年度偵字第一四三九
      四號）偵查中指述因委託戊○○出售上開房地，所交付之土地、建物所有權狀
      及身分證竟遭冒用綦詳（見卷附刑事告訴狀及臺灣臺北地方法院檢察署八十八
      年度偵字第一四三九四號偵查卷附八十八年八月五日訊問筆錄）。證人翁仁水
      於該案之偵查中復當庭指認在場之何燕姍確非在明悅公司以何燕姍名義簽名之
      成年女子無訛（見卷附刑事告訴狀及臺灣臺北地方法院檢察署八十八年度偵字
      第一四三九四號偵查卷附八十八年八月二十日訊問筆錄）。揆此，「何燕姍」
      簽名及印文均非何燕姍本人或經其本人授權所為，應無疑問。至上開被告所有
      坐落桃園市○○段、建號○一三五三─○○○號、門牌號碼為大興西路二段三
      十號十六樓之建物所有權狀，經以影印方式將其上之門牌號碼變造為「大興西
      路二段八十號十六樓」一情，則有桃園縣桃園地政事務所以八十八年六月十六
      日桃地一字第四三三七號函檢送甲○之建物登記謄本一份，可資與自訴人歐普
      公司及國眾電腦公司、郁力公司所提之建物所有權狀影本相互比較，而堪認定
      。
（三）被告迭於甲○審理中辯稱其因向地下錢莊舉債，地下錢莊派人進駐明悅公司，
      限制其與戊○○之行動自由，其不堪逼迫下始簽立上開本票及經銷合約書等文
      書云云，雖經證人戊○○於甲○審理中附和其詞，證稱渠等確受地下錢莊之人
      控制，且該期間均不知地下錢莊進駐明悅公司之人員曾以明悅公司名義向自訴
      人歐普公司等被害廠商詐騙貨物云云；惟按被告及證人另案之供述，固非當然
      無證據能力，然該等被告或關係人之供述，於己倘非全無利害關係，其證據價
      值，自不能與一般證人之證言同視，是否可採，審理事實之法院，仍應為相當
      之調查，最高法院著有八十三年度台上字第一三一九號裁判意旨可資參照。證
      人戊○○既自稱任職明悅公司擔任總務一職，就其是否與被告及化名「顏欽銘
      」、「蕭建發」、「何燕姍」之人利用明悅公司名義對外詐購貨物，即攸關其
      是否受刑事追訴或處罰，戊○○縱不拒絕證言，本亦難期待其證詞與事實相符
      ，非經就其歷次證詞與被告前後供述互為勾稽，顯不得遽認其證詞之真偽。查
      被告與證人戊○○倘真有渠等所述受地下錢莊控制而喪失行動自由之事，渠等
      對於向地下錢莊舉債之本金之數額及利率、利息約定支付之方式，暨受困之經
      過、所受不人道之待遇，衡情自當記憶深刻，然查：
    (1)就明悅公司向地下錢莊舉債若干，利息如何支付及支付情形一節，姑且不論被
      告於甲○調查中先是供稱：「（問：何時向地下錢莊借錢？）三月份借三十萬
      ，四月二日他（指地下錢莊）提早提示致使跳票，錢莊的人就進駐我公司內，
      我被架空，公司完全由他們來控制」、「（問：你曾向地下錢莊借錢？）是的
      。（問：借了多少錢？）三月二十八日借了三十萬元」云云（見甲○八十八年
      六月八日、八十八年七月一日訊問筆錄），其後改稱：「（問：向錢莊借了多
      少錢？）向他們借了三十萬，（並）向他們借了一百二十萬的票貼」云云（見
      甲○八十八年八月十日訊問筆錄）及「（八十八年）四月二日向錢莊借票貼三
      十萬，利息那時算一萬元一日一百二十元另外填空白利息一張開了本金加利息
      的票，共開了三張支票，一張三十萬，一張記得三十幾萬，另一張三十萬，那
      時是空白票，他們叫我填的其中一張三十萬的，有押四月七日之日期另二張沒
      有寫日期」云云（見甲○八十八年九月二日訊問筆錄），前後所供向地下錢莊
      借貸數額及利息支付情形一節已非一致，與證人戊○○於甲○調查中先係證稱
      ：「（問：向錢莊借了多少錢？）三十萬。（問：利息？）十五分。（問：如
      何還？）利息都拿現金。（問：利息何時付？）二十八日，三月二十八日。（
      問：何人給？）我給的」云云（見甲○八十八年九月二日訊問筆錄）亦有未合
      ，證人戊○○其後見與被告所供有異，於甲○調查中所改稱：「（問：向地下
      錢莊借多少錢？）約壹佰萬元，是開明悅公司（負責人乙○○）為發票人，共
      開了八、九張票，面額連利息共壹佰多萬，利息是日息十二分，每借一萬元，
      利息為一百二十元」、「（問：向錢莊借錢是否為現金？）壹佰萬左右都是現
      金」云云（見甲○八十九年十二月十九日訊問筆錄）一節，更是相去甚多。以
      借貸及利息支付之情形，僅就渠等對於舉債日期或數額即有「三月二十八日借
      三十萬元現金」、「三十萬元現金及一百二十萬元票貼」、「四月二日借票貼
      三十萬元」、「約一百萬元」、「壹佰萬左右都是現金」之異，利率及利息支
      付方式，更有「一萬元日息一百二十元」、「十五分」及「利息以支票支付」
      、「於八十八年三月二十八日以現金支付」、「共開了八、九張票，面額連利
      息共壹佰多萬」之別，由此已不難窺見被告與證人戊○○於甲○審理中試圖串
      供矯飾犯行之心態。
    (2)就其等受地下錢莊人員控制之情形，證人戊○○於甲○調查時本係證以：「‧
      ‧‧他們晚上都睡在那裏，不讓我們回去，怕我們跑掉，所以晚上都被他們看
      守著，我們（指證人戊○○與被告）沒有回家過」云云（見甲○八十八十年九
      月二日訊問筆錄），其後則改稱：「（問：被限制自由期間有無離開公司過？
      ）共有二次，第一次大概被限制自由二十幾天後，第二次約壹個月後，都是由
      錢莊的人押我回到安康路的戶籍地址拿衣服，當時我太太及小兒子都在，錢莊
      的人也在我家住，是壹個人押我回去，是不同人押，其他時間都被限制自由在
      公司內沒有離開過」、「（問：錢莊人押你回去之前有無換洗衣服？）有，換
      洗內衣褲，我將衣服晾在廚房。（問：乙○○有無換洗衣服？）有，他有時晾
      在浴室洗手間，有時辦公室沒有人他也晾在辦公室，我們不能到外面去。（問
      ：食物如何取得？）錢莊的人中午、晚上買二餐便當給我們吃，在乙○○的辦
      公室內吃，乙○○一直在他辦公室內，而我被押的房間要從乙○○的辦公室內
      進入，早餐沒有吃」云云（見甲○八十九年十二月十九日訊問筆錄）；對此被
      告卻供稱：「（問：被錢莊限制自由時間有無離開過辦公室？）沒有，我被限
      制自由在我的辦公室內，戊○○被限制在小房間內，他也沒有離開過，有關內
      衣褲或換洗的東西都由錢莊的人供應，我們沒有回家拿，我們這段期間沒有洗
      過內衣褲、衣服，約二、三天換一次，用了就丟掉，沒辦法洗，戊○○情形跟
      我一樣，吃的都由錢莊的人準備，三餐都有得吃有得喝，戊○○也跟我一樣，
      我們分別在自己的辦公室及小房間內吃飯，沒有在一起吃過」云云（見甲○八
      十九年十二月十九日訊問筆錄）。二人所述被控制自由之情節，除二人被分別
      拘禁在不同辦公室內一節尚屬符合外，就有無離開公司、如何換洗衣物、三餐
      飲食之日常生活細節，竟無一吻合。衡諸經驗法則，若渠等果真遭受地下錢莊
      控制行動自由長達一個多月，當無就被害情節有如此迥異不一之供述；遑論被
      告於甲○調查中雖辯稱其與戊○○分別被拘禁於不同之辦公室，然觀諸其於另
      案（甲○八十八年訴字第一三五三號）審理中以證人身分到庭作證時，其竟稱
      ：「我公司總務戊○○跟地下錢莊借錢給公司週轉，還不出來，錢莊便在四月
      初，有一天約中午左右來公司，當時公司還有一位員工蔡德和，我和梁（銀相
      ）便被控制在想房間內，我和梁（銀相）是關在同一房間內，蔡先生如何我不
      知道」云云（見甲○八十八年度訴字第一三五三四號刑事卷附八十九年二月十
      六日訊問筆錄）。前後供述不實虛偽之處，顯而易見，益徵被告所辯受地下錢
      莊控制行動自由一事，應係臨訟矯飾推諉之說詞，殊難信採。
（四）再查，明悅公司自被告接手後，即成一無實際營運之空殼公司，此參諸甲○向
      財政部臺北市國稅局中北稽徵所調取明悅公司所屬員工所得扣繳憑單明細表、
      員工資料，及向勞工保險局函調明悅公司之全體員工投保資料，確認明悅公司
      員工自八十八年起即無給付員工薪資之事實，員工之勞工投保亦僅至八十八年
      一月底即告停止自明，有財政部臺北市國稅局八十八年八月六日中北稽徵所財
      北國稅中北資字第八八○一一四六八號函之明悅公司所屬員工薪資所得扣繳憑
      單一卷及勞工保險局以八十八年七月二十二日八八保承字第一○一五四四○號
      函送甲○之明悅公司被保險人資料一份附卷足憑。加以被告雖辯稱戊○○為明
      悅公司總務云云，惟查就戊○○受僱時間起迄、薪資及明悅公司員工若干一節
      ，被告所供述：「（問：給證人《指戊○○》的最後一個月月薪？）一般是二
      萬五，若有賺錢會分紅利，最後一個月沒有賺錢，所以只有給二萬五千元」、
      「（問：公司的員工多少人？）三位，我、戊○○、蔡志宏三人，都是工作到
      五月」云云（見甲○八十八年九月二日訊問筆錄），不但與證人戊○○於甲○
      當庭調查中所證：「（問：月薪？）二萬八千元。（問：被告經手後月薪？）
      被告接手三萬四給我」、「（問：員工多少人？）有五、六個員工，有六個員
      工」云云（見甲○八十八年九月二日訊問筆錄）一節不一，與被告於甲○另案
      （甲○八十八年度訴字第一三五三四號）審理中所辯稱：其於八十八年四月初
      ，與戊○○一同被地下錢莊人員控制在「同一房間」之際，公司尚有另一員工
      「蔡德和」在場云云（見甲○八十八年度訴字第一三五三四號刑事卷附八十九
      年二月十六日訊問筆錄）之情節，亦顯然不符。以明悅公司並非有擁有上百名
      甚至上千名員工，員工人事管理有賴人事部門專門執掌管理之中、大型公司而
      言，被告與戊○○身為明悅公司之負責人及總務，對於公司內所有員工之聘僱
      、任用、到職、解職及薪資發放情形，絕無不知之理，渠等對於明悅公司之員
      工於案發當時之人數、員工姓名及薪資若干此一簡而易明之問題，供述竟然無
      一相符，若係一有實際營運之正常公司行號，豈會如此。明悅公司為一無實際
      營運之空殼公司，被告利用其擔任明悅公司負責人之機會，與戊○○及化名為
      「顏欽銘」、「蕭建發」、「蔡德和」、「何燕姍」等真實姓名年籍資料不詳
      之成年男、女多人共謀向上開廠商詐取貨物之犯行，灼然甚明。
（五）此外，親自與明悅公司接洽及交運貨物之歐普公司、國眾電腦公司、宏僑公司
      、郁力公司、東訊公司之業務員不僅絲毫未曾感覺被告受他人控制之蛛絲馬跡
      。（前）自訴代理人張家豪於甲○調查中更是指稱：被告在明悅公司向其質問
      為何已簽發本票，歐普公司尚不出貨等語（見甲○八十八年六月八日訊問筆錄
      ）在卷，與證人丁○○於甲○調查時結證：經其向被告表示對保手續應由何燕
      姍本人親簽時，被告當場指責自稱「顏欽銘」之男子『是怎麼做事』，顏欽銘
      表現出一付唯唯諾諾的樣子等語（見甲○八十九年十一月二十八日訊問筆錄）
      ，及證人丙○○於另案偵審中指稱：被告揚言宏僑公司若將貨物收回，就要告
      宏僑公司毀約等語（見臺灣臺北地方法院檢察署八十八年度偵字第一一四八二
      號偵查卷第七十九頁正面、甲○八十九年度易字第二二號刑事卷附八十九年三
      月三十日訊問筆錄）所述被告於交易過程中所表現出強勢主導地位之情節，復
      得勾稽相符。足徵被告所辯受地下錢莊控制之情事，絕非屬實，其與戊○○及
      化名為「顏欽銘」、「蕭建發」「蔡德和」、「何燕姍」、「何婉貞」、「江
      志偉」之成年男、女，對於上開詐欺取財、行使偽造私文書、行使變造公文書
      及偽造有價證券等犯行，確有犯意聯絡及行為分擔，甚屬明確。本件事證已臻
      明確，被告犯行洵堪認定，應予依法論科。
三、按「自訴狀除記載被告之姓名、性別、年齡、籍貫、職業、住所或居所或其他足
    資辨別之特徵外，只須記載犯罪事實及證據即可，無須記載所犯法條及罪名，此
    觀刑事訴訟法第三百二十條第二項之規定自明。因之，判斷自訴案件之訴之範圍
    ，須探求自訴人自訴被告犯罪事實之真意，而為客觀之衡量，法院不受自訴狀所
    引法條及罪名之拘束，故不能僅就自訴狀所引法條及罪名而為審理」、「自訴人
    提起自訴之自訴狀，固應記載被告之犯罪事實及證據，但毋庸記載被告所犯法條
    ，此觀之刑事訴訟法第三百二十條第二項第二款之規定自明，核與同法第二百六
    十四條規定起訴書應記載被告之犯罪事實及證據並所犯法條者有別；故法院於不
    妨害自訴事實同一之範圍內，得自由認定事實、適用法律，不受自訴狀所載法條
    、罪名之拘束，亦即不得僅就自訴狀記載之罪名加以審理」，最高法院著有八十
    三年度台上字第三八五二號、八十二年度台上字第二七三三號裁判意旨可資參照
    。本件自訴人雖認被告以上開變造不實之建物所有權狀影本為詐取財物之工具之
    所為，除犯刑法第三百三十九條第一項詐欺取財罪外，另涉犯刑法第二百零四條
    （應係刑法第二百零一條之誤植）偽造有價證券罪，然揆諸前揭最高法院裁判意
    旨，甲○仍應探求自訴人自訴被告犯罪事實之真意，而為客觀之衡量，尚不受自
    訴狀索引法條及罪名之拘束，核先敘明。
四、按於出貨單之客戶蓋章簽名欄內偽造他人之簽名，依習慣係表示該出貨單上所載
    之貨物均已由簽名之人親自點收無訛之用意證明，與一般收據之性質相同，依刑
    法第二百二十條第一項規定，應以同法第二百十條之私文書論，是被告乙○○為
    詐取貨物，而於歐普公司等公司出貨單上偽造「蔡德和」、「江志偉」等人之簽
    名後，將該等出貨單交予歐普公司等廠商之業務員而行使，以遂行詐取財物之所
    為，係犯刑法第二百十六條、第二百二十條第一項、第二百十條之行使偽造私文
    書罪，及刑法第三百三十九條第一項之詐欺取財罪。被告變造其名下之建物所有
    權狀後，復持以行使，應論以刑法第二百十六條、第二百十二條之行使變造公文
    書罪。被告等人冒用「何燕姍」名義簽發上開本票之所為，係犯刑法第二百零一
    條第一項之偽造有價證券罪。冒用「何燕姍」之名義於本票上之連帶保證人欄內
    偽造「何燕姍」簽名並偽填其身分證統一編號、地址等資料及以「蕭建發」、「
    顏欽銘」、「何婉貞」名義出具採購單，事後持以行使之所為，另犯刑法第二百
    十六條、第二百十條之行使偽造私文書罪。被告與戊○○及姓名年籍資料不詳化
    名為「顏欽銘」、「蕭建發」、「何燕姍」、「何婉貞」、「蔡德和」、「江志
    偉」之成年男女多人，就上開犯行，彼此有犯意聯絡及行為之分擔，皆為共同正
    犯。偽造署押、偽造印章之行為，為偽造私文書或偽造有價證券之階段行為，被
    告偽造私文書或有價證券後均持以行使，偽造私文書之低度行為為行使之高度行
    為吸收，行使偽造有價證券之輕度行為則為偽造之重度行為所吸收，均不另論擬
    。另被告以上開偽造有價證券作為給付貨款之擔保，使他人誤信本票確係票載發
    票人簽發而同意收受，除行使該紙本票之行為本身外，並非當然含有詐欺之性質
    （最高法院六十二年度第一次刑庭庭長會議決定參照）。被告前揭多次行使偽造
    私文書、行使變造公文書、詐欺取財之犯行，均時間緊接，手段相同，觸犯構成
    要件相同之罪名，顯均係基於初始同一犯罪計劃下之概括犯意反覆為之，應各依
    連續犯之規定分別論以一罪，並均依法加重其刑。又被告犯偽造有價證券、行使
    偽造私文書、行使變造公文書之目的，均係為詐取財物，所犯連續詐欺取財、連
    續行使變造公文書、連續行使偽造私文書及偽造有價證券罪間，有方法結果之牽
    連關係，應依牽連犯之規定，從一較重之偽造有價證券罪處斷。被告前有多次竊
    盜前科，八十三年間因贓物、竊盜及違反麻醉藥品管理條例案件，分別經臺灣高
    等法院於八十五年九月十八日以八十五年度上易字第四八○九號撤銷原判決，判
    處有期徒刑參月確定、臺灣士林地方法院於八十五年三月五日以八十五年度易緝
    字第二號判處有期徒刑三月確定，及臺灣士林地方法院於八十五年一月二十六日
    以八十五年度簡字第一二號判處有期徒刑三月確定；嗣經臺灣高等法院於八十五
    年十二月十六日以八十五年度聲字第一七九一號定應執行刑為有期徒刑七月確定
    ，甫於八十六年二月四日執行完畢，此有卷附臺灣更等法院檢察署刑案紀錄簡覆
    表、甲○被告全國前案紀錄表等件可按，其受有期徒刑之執行完畢，五年以內再
    犯本件有期徒刑以上之罪，為累犯，應依法加重其刑。爰審酌被告利用其擔任明
    悅公司負責人之機會，夥同戊○○等人向歐普公司等廠商詐取貨物，其手段惡劣
    、次數非少詐得財物之價值且鉅，犯後猶矯飾犯行託詞係地下錢莊所為，毫無悔
    悟之心，及其素行不佳、智識程度、對於被害人所生損害等一切情狀，量處如主
    文所示之刑，以示懲儆。
五、上開面額為一百萬元、票載發票日為八十八年四月十六日、發票人為「何燕姍」
    之本票一紙，為化名為「何燕姍」之共同被告所偽造一節，業據證人丁○○於甲
    ○審理時證述在卷，現為國眾電腦公司持有中，然不問屬於犯人與否，爰依刑法
    第二百零五條規定沒收。發票人為「明悅實業有限公司、乙○○」、面額為「新
    臺幣參拾萬元」、票載發票日為「八十八年五月六日」之本票一紙上連帶保證人
    欄內偽造之「何燕姍」簽名、印文各一枚，暨國眾電腦公司銷合約書內偽造之「
    何燕姍」簽名四枚、印文二枚，宏橋企業有限公司送貨單（計四紙）上偽造之簽
    名「蕭」四枚，向國眾電腦股份有限公司訂購之明悅實業有限公司採購單（計五
    紙）上偽造之簽名「蕭建發」五枚、「何婉貞」二枚、「顏」四枚，向宏僑企業
    有限公司訂購之明悅實業有限公司採購單一紙上偽造之簽名「蕭建發」、「何婉
    貞」各一枚，歐普實業股份有限公司出貨單（一紙）上偽造之「蔡德和」簽名一
    枚，東訊股份有限公司出貨單（計六紙）上偽造之簽名「蕭」四枚、「蔡德和」
    二枚，國眾電腦股份有限公司成品交貨單（計六紙）上偽造之「蔡德和」簽名二
    枚、「江志偉」二枚，及偽造之「何燕姍」印章一枚（印章雖未扣案，然無證據
    證明業已滅失），均依刑法第二百十九條規定沒收之。
六、自訴人歐普公司雖僅就被告詐騙歐普公司貨物之犯行提起自訴，惟如前所述，被
    告於該時期另以同一手段向國眾電腦公司、郁力公司、宏僑公司、東訊公司詐取
    貨物並假冒何燕姍名義簽發本票、偽造連帶保證，此與提起自訴之詐欺取財、行
    使變造公文書、行使偽造私文書犯行間，有連續犯及牽連犯之裁判上一罪關係，
    雖未據起訴，然甲○調卷後既知被告此部分屬於同一案件之犯行，自應併予審理
    ，附此敘明。
據上論斷，應依刑事訴訟法第三百四十三條、第二百九十九條第一項前段，刑法第二
十八條、第二百十六條、第二百二十條第一項、第二百十條、第二百十二條、第三百
三十九條第一項、第二百零一條第一項、第五十五條、第二百零五條、第二百十九條
、第四十七條，罰金罰鍰提高標準條例第一條前段，判決如主文。
中    華    民    國      九十      年        三      月      十二      日
                                    臺灣臺北地方法院刑事第六庭
                                        法  官  吳  秋  宏
右正本證明與原本無異。
如不服本判決，應於判決送達後十日內，向甲○提出上訴狀。
                                        書記官  林  碧  華
中    華    民    國      九十      年       三      月       十五     日
附錄本案論罪科刑法條全文：
刑法第二百十六條、第二百二十條第一項、第二百十條、第二百十二條
刑法第三百三十九條第一項
刑法第二百零一條第一項
附表一、明悅公司交付國眾電腦公司之採購單明細
（一）日期：八十八年四月二十三日
      品名：ＬＥＤ  ６６７４０  ＢＮ、６８００（Ｃ３００Ｔ）
      偽造簽名：「蕭建發」簽名一枚
（二）日期：八十八年四月二十六日
      品名：６６５４８０ＬＳ
      偽造簽名：「蕭建發」、「顏」簽名各一枚
（三）日期：八十八年四月二十九日
      品名：ＣＪ─３２００
      偽造簽名：「蕭建發」、「顏」簽名各簽名一枚
（四）日期：八十八年五月三日
      品名：６６７４０ＢＮ＋ＬＥＸＭＡＲＫＣＪ─３２００、６６５４３ＬＳ
      偽造簽名：「蕭建發」、「何婉貞」、「顏」簽名各一枚
（五）日期：八十八年五月六日
      品名：９６００（３００ＴＸ）、ＤＶＤ─ＲＯＭ
      偽造簽名：「蕭建發」、「何婉貞」、「顏」簽名各一枚
附表二：國眾電腦公司被詐貨物明細表
（一）品名：ＣＪ─３２００ＰＲＩＮＴＥＲ
      價值：一千五百元
（二）品名：ＰII─４００ＰＣ
      價值：三萬八千四百元
（三）品名：ＣＥＬＥＲＯＮ─３００ＰＣ
      價值：九萬一千八百元
（四）品名：ＣＥＬＥＲＯＮ─４００ＰＣ
      價值：五萬三千八百元
（五）品名：ＰII─４００ＰＣ
      價值：三十九萬九千元
（六）品名：ＣＥＬＥＲＯＮ─３００ＰＣ
      價值：三十三萬二千四百元
（七）９６００ＤＩＮＯＸ─３００ＴＸＮ/Ｂ
      價值：六萬一千七百元
      合計：九十七萬八千六百元


司法院資訊處製作；財團法人民間司法改革基金會備份。
